臺灣高雄地方法院民事裁定　　　　　　　　95年度破字第72號
聲　請　人　甲○○
上列當事人聲請宣告破產事件，本院裁定如下：
    主  文
聲請駁回。
聲請程序費用由聲請人負擔。
    理  由
一、本件聲請意旨略以：聲請人截至聲請時即民國95年7 月21日
    止，資產僅新台幣（下同）293,000 元，然積欠債務達2,18
    0,463 元，又其配偶曾建瑞94年間因職業災害雙腿截肢無法
    繼續工作，生活作息仰賴他人照料，且尚有年僅1 歲多之幼
    子待聲請人照顧，故其顯已不能清償債務，而有宣告破產之
    原因，爰依破產法之規定，聲請宣告破產云云。
二、按破產管理人之報酬為財團費用；破產人及其家屬之必要生
    活費，視為財團費用。財團費用及財團債務，應先於破產債
    權，隨時由破產財團清償之。破產宣告後，如破產財團之財
    產不敷清償財團費用及財團債務時，法院因破產管理人之聲
    請，應以裁定宣告破產終止，破產法第95條第1 項第3 款、
    同條第2 項、第97條、第148 條分別定有明文。又破產法第
    57條規定，債務人不能清償債務者，固得宣告破產，然依上
    開破產法第148 條規定之旨趣，如債務人之財產不敷清償破
    產財團費用及財團債務時，即應認無宣告破產之實益，最高
    法院86年度台抗字第479 號裁定可資參照。是以破產程序，
    乃債務人無力對全體債權人清償債務時，由法院介入，強制
    將債務人之全部財產依一定程序為變價及分配，使全體債權
    人得以公平受償之程序。故債務人之財產如可預見不敷清償
    破產財團費用及財團債務，致使多數債權人之普通債權無法
    獲得公平滿足，即無宣告破產之實益，而如仍進行破產程序
    ，顯與破產制度之本旨及目的有違，即不應准許。
三、經查，聲請人主張聲請時即95年7 月21日，資產僅293,000
    元，然積欠債務金額達2,180,463 元等語，固據其提出債權
    人清冊1 份、彰化商業銀行北高雄分行編號KB0000000 面額
    293,000 元之支票影本1 紙為證。惟查，前開支票業於95年
    11月23日經兌領乙節，經本院職權函詢彰化商業銀行北高雄
    分行，經該分行函覆屬實（見本院卷第137 頁），是以聲請
    人主張現有資產293,000 元云云，尚難採信，此外，聲請人
    未能舉證證明其尚有其他資產可供清償破產財團費用及財團
    債務，自無宣告破產之實益。況依目前破產實務，破產管理
    人之報酬約需50,000元，且破產程序必須召開債權人會議、
    出售資產、分配破產財團，通常1 年尚無法終結，依司法院
    頒布之各級法院辦案期限實施要點第2 點之規定，破產事件
    之辦案期限則為2 年，縱令審酌聲請人之資產不多，出售資
    產及分配之程序應較單純，而以1 年計算，因聲請人現住於
    高雄市，其配偶及1 名年僅2 歲幼子均不能維持生活，須仰
    賴其照料等情，為聲請人所自承，並有全戶戶籍資料查詢結
    果在卷可按（見本院卷第138 ～140 頁），堪認聲請人負扶
    養其配偶及幼子之義務。依行政院主計處公布之94年度家庭
    收支調查報告記載，高雄市平均每戶人數為3.33人，消費支
    出為713,119 元，可知高雄市每人每年平均消費支出約為
    214,150 元（計算式：713,119 ÷3.33＝214, 150，小數點
    以下四捨五入），如以高雄市每人每年平均消費支出，計算
    聲請人及其配偶、幼子每年應支出之必要生活費用，應為
    642,450 元（計算式：214,150 ×3 ＝642,450） 。退而言
    之，縱以內政部公布之95年度高雄市每人每月最低生活費為
    10,072元計算，聲請人及其配偶、幼子每年應支出之必要生
    活費用，最少亦需362,592 元（計算式：10,072×12×3 ＝
    362,592） 。故聲請人所應支出之破產管理人報酬及其個人
    、配偶與子女之必要生活費用等財團費用至少需要412,592
    元（計算式：50,000＋362,592 ＝412,592） 。是以縱聲請
    人主張有資產293,000 元等語屬實，其資產亦顯然不敷清償
    破產財團費用，遑論於清償財團債務後，再將剩餘之財產，
    分配予其他債權人，揆諸前揭說明，本件自無宣告破產之實
    益。綜上所述，聲請人聲請宣告破產，為無理由，應予駁回
    。
三、依破產法第5 條、民事訴訟法第95條、第78條，裁定如主文
    。
中　　華　　民　　國　　96　　年　　3 　　月　　30　　日
                      民事第三庭法　官　洪培睿
以上正本證明與原本無異。
如不服本裁定，應於送達後10日內向本院提出抗告狀，並繳納裁
判費新台幣1,000 元。
中　　華　　民　　國　　96　　年　　3 　　月　　30　　日
                                書記官  林慧君
